【裁判字號】    99,易,229
【裁判日期】    990603
【裁判案由】    業務過失傷害
【裁判全文】
臺灣桃園地方法院刑事判決               99年度易字第229號
公  訴  人  臺灣桃園地方法院檢察署檢察官
被      告  丙○○
            甲○○
上列被告因業務過失傷害案件，經檢察官提起公訴（98年度偵字
第17743 號），本院判決如下︰
    主  文
丙○○、甲○○從事業務之人，因業務上之過失傷害人致重傷，
各處有期徒刑陸月，如易科罰金，均以新臺幣仟元折算壹日。
    事  實
一、丙○○（原名：徐陳雅文）及甲○○（原名：徐炳煌）係夫
    妻，丙○○為址設於桃園縣新屋鄉永安村下庄子244 之2號
    雙鳳企業股份有限公司（以下稱雙鳳公司）之登記及實際負
    責人；甲○○則為雙鳳公司之登記及晚班現場負責人，兩人
    共同經營雙鳳公司，均負責指揮、調派、監督、管理等業務
    ，為從事業務之人。越南籍逃逸勞工丁○○（原文：TA VAN
    QUANG ）自民國97年9 月12日起任職於雙鳳公司，擔任操作
    、清理拌料機之工作，丙○○可預見清理拌料機底部殘料時
    ，拌料機有可能被碰觸，應就該拌料機上鎖、設置標示或為
    其他措施，然仍確信其不會發生而未上鎖、設置相關措施；
    甲○○應注意拌料機不能被碰觸，而其在場依當時情形又無
    不能注意之情事，竟疏未注意，致丁○○於同年月17日凌晨
    2 時許，在雙鳳公司內，將拌料機關閉停止運轉後，將右手
    伸入拌料機內進行清理工作之際，該拌料機因不詳人士誤觸
    而啟動，致丁○○受有右手腕需截肢，經施行斷臂顯微再植
    手術治療後，手部功能至多恢復10％至20％之身體健康有重
    大難治之傷害。
二、案經丁○○訴由臺灣桃園地方法院檢察署檢察官偵查起訴。
    理  由
壹、證據能力：
一、按被告以外之人於審判外之陳述，雖不符同法第159 條之1
    至之4 之規定，而經當事人於審判程序同意作為證據，法院
    審酌該言詞陳述或書面陳述作成時之情況，認為適當者，亦
    得為證據，刑事訴訟法第159 條之5 第1 項定有明文。查本
    件被告及檢察官於審判程序中就本院下述所引為證據之供述
    證據，雖均屬傳聞證據，且不符刑事訴訟法第159 條之1 至
    之4 之規定，然當事人及辯護人於本院審理中，均同意將之
    作為證據，而本院審酌各該證據資料作成時之一切客觀情況
    ，認為將該等證據列為證據，亦屬適當，是本上述說明，本
    院下述所引之供述證據，自為供作認定犯罪事實之證據。
二、又本院所引下列非供述證據，均與本件待證事實具有關聯性
    ，且並無證據證明並未真實存在，或屬於偵查機關違法偵查
    行為所取得，是依刑事訴訟法第158 條之4 之反面解釋，自
    有證據能力。
貳、認定犯罪事實之證據及理由：
一、訊據被告丙○○坦承上揭犯罪事實，另訊之被告甲○○對於
    丁○○因清理拌料機而受傷並不爭執，惟矢口否認有過失致
    重傷之犯行，辯稱：伊不是雙鳳公司之負責人，且該拌料機
    需拿一個插綃插在該機器開關鈕上，再按下開關機器始會啟
    動，若沒有插綃，需持續按押開關鈕機器才會啟動，雙鳳公
    司業已盡注意義務，告訴人丁○○受傷不能排除係同在工廠
    工作之越南籍外勞「阿桃」開啟開關所致云云。經查：
  (一)告訴人丁○○於上揭時間，在址設於上揭地點之雙鳳公司工
    廠內清理拌料機時，為清理需要而將右手伸入拌料機內，未
    料該拌料機突然啟動，導致告訴人受有前揭傷害，經施行斷
    臂顯微再植手術治療後，手部功能至多恢復10％至20％之身
    體健康有重大難治之傷害，有長庚醫療財團法人林口長庚紀
    念醫院97年10月31日診斷證明書1 紙（他字卷第30頁）、99
    年4 月13日（九九）長庚法字第○二四七號函1 份（本院審
    理卷第17頁）在卷足憑，告訴人因而受有身體健康重大難治
    之傷害無訛；又被告丙○○為雙鳳公司實際及登記負責人一
    節，有桃園縣政府八八府建商字第363424號營利事業登記證
    1 紙（偵字卷第34頁）、雙鳳公司登記案卷1 份（偵卷第
    47-65 頁），此亦為被告丙○○所不否認，此情亦堪認定。
  (二)而被告甲○○係雙鳳公司登記及晚班在場負責人一節，業據
    證人即告訴人丁○○迭於偵查及本院審理中指訴：於97年9
    月12日，伊自行撥打電話向被告丙○○應徵工作，被告丙○○同意伊至雙鳳公司上班後，該日下午被告丙○○及其女兒
    在約定地點見面後，2 人便直接將伊接往雙鳳公司，並於同
    日晚間7 時許開始上班，上班前和被告丙○○約定每日工作
    時間為晚間7 時起至隔日早上8 時止，被告丙○○還向伊介
    紹同案被告甲○○係管理夜班之老闆，發生任何問題就找被
    告甲○○。伊上班時間內，除了伊以外，僅有被告甲○○和
    另1 位姓名年籍不詳，綽號為「阿桃」之越南籍逃逸勞工在
    雙鳳公司內，被告甲○○會指揮伊作些雜事，並且不時出來
    看伊和「阿桃」之工作情況。於16日傍晚4 時許，被告甲○○要求伊提早上班，該日下午伊向雙鳳公司班長乙○○學習
    如何操作拌料機，晚間9 時許班長乙○○下班後，被告甲○○要求伊及「阿桃」一人負責操作一台機器等語歷歷，顯徵
    被告甲○○於告訴人上班時段，係在現場管理、指揮告訴人
    進行各項業務之人明確，雖被告甲○○否認其為雙鳳公司負
    責人，並辯稱伊僅係夜間睡眠短暫需常起床，順道再幫忙看
    一下告訴人之工作情況，實際上伊與雙鳳公司毫無關係云云
    ，然考諸雙鳳公司夜間持續營運，倘若僅告訴人及「阿桃」
    在雙鳳公司內工作，如何確保2 位逃逸外勞之工作態度以及
    公司內機器及其他財物之安全，實難想像雙鳳公司會令告訴
    人及「阿桃」獨自在雙鳳公司內工作，既被告甲○○夜間不
    時會至公司內監督告訴人及「阿桃」之工作狀況，並對渠等
    實際工作內容予以指揮、分配，被告甲○○於雙鳳公司內應
    係現場之負責人無誤，被告前開辯稱顯係臨訟飾責之詞，委
    無足採；又被告甲○○係雙鳳公司董事，縱雙鳳公司經歷多
    次變更登記，公司董事曾有變更，被告甲○○均未曾間斷地
    擔任該公司董事一職，此有財團法人金融聯合徵信中心個人
    任職董監事企業名錄1 紙（偵字卷第39頁）、雙鳳公司登記
    案卷1 份（偵字卷第47-65 頁）附卷可稽，可認被告甲○○
    為雙鳳公司登記負責人甚為明確。
  (三)又依告訴人證述其係將肇事機器確定關閉，停止運轉後，方
    伸手進入拌料機內部從事清理工作，因此系爭機器既已經告
    訴人確定關閉無誤，卻又突然啟動運轉，除遭不詳人士誤觸
    機器開關外，實難想像該機器會自行啟動。而被告丙○○為
    雙鳳公司登記及實際負責人，對於拌料機之開關應採取上鎖
    、設置標示或其他有效防止他人誤觸開關之措施，有97年12
    月29日行政院勞工委員會北區勞動檢查所勞北檢製字第
    0971021613號函1 份附卷可佐，卻確信機器不會遭誤觸，僅
    取巧藉由機器陳舊而需插綃在機器開關處作為啟動機器之機
    關，此據證人乙○○證述明確在卷，被告丙○○及甲○○就
    此部份亦不否認，被告丙○○實難謂已盡注意義務；而被告
    甲○○為雙鳳公司登記及晚班現場負責人，應注意拌料機之
    開關不得隨便遭他人誤觸，而依據當時在場情況，亦無不能
    注意之情事，被告甲○○卻疏未注意，導致拌料機因誤觸而
    使被害人受有重傷，被告甲○○亦有未盡注意之責無訛。被
    告丙○○既在事先即已預見危險事故發生之可能，惟其並未
    採取任何防護措施，以避免事故之發生，即難認為無過失；
    被告甲○○應注意機械危險，無不能注意情是卻不注意，亦
    屬有過失，渠等所辯尚無可採。又告訴人清理拌料機，亦應
    謹慎小心，以免受傷，雖同有過失，仍不影響被告2 人刑事
    責任之構成。
  (四)被告甲○○雖另辯稱係「阿桃」故意開啟該拌料機開關云云
    ，然告訴人與「阿桃」甫因在雙鳳公司上班才結識5 日，雙
    方並無怨隙，又同為越南籍之逃逸勞工，「阿桃」實無任何
    動機故意致告訴人受傷，此外告訴人若因工安事故受傷，自
    會有行政院勞工委員會之人員到雙鳳公司調查，「阿桃」逃
    逸外籍勞工之身分自會曝光而有遣返之危險，「阿桃」故意
    使告訴人受傷對其百害無一利，甚難認定該拌料機係「阿桃
    」故意開啟，是被告甲○○前揭辯稱應屬虛妄，而不可採。
  (五)綜上，本案事證明確，被告2 人犯行洵堪認定，應依法論科
    。
二、核被告丙○○、甲○○2 人所為，均係犯刑法第284 條第2
    項後段之業務過失重傷害罪。爰審酌被告素行、過失程度，
    告訴人受傷甚為嚴重、終生手部功能未能恢復，告訴人同有
    過失，被告2 於事故發生後，卻因懼怕聘用逃逸外勞情事曝
    光，而拒絕將告訴人送醫，經告訴人哀求後，遲延送醫而延
    誤告訴人就醫時間長達約1 小時，事後未與告訴人達成和解
    ，除部分醫療費用外，並未賠償告訴人，被告丙○○雖坦承
    有所疏失，於審理期日仍指責告訴人飾詞扯謊，被告甲○○
    拒不坦承有過失，於審理期日當眾指責告訴人，被告2 人犯
    後態度惡劣等一切情狀，各量處如主文所示之刑，並諭知易
    科罰金之折算標準，以資懲戒。
據上論斷，應依刑事訴訟法第299 條第1 項前段，刑法第284 條
第2 項後段、第41條第1 項前段，刑法施行法第1 條之1 第1 項
、第2 項前段，判決如主文。
本案經檢察官黃俊華到庭執行職務。
中    華    民    國    99    年    6     月    3     日
                  刑事第五庭審判長法  官  潘政宏
                                  法  官  劉淑玲
                                  法  官  江春瑩
以上正本證明與原本無異。
如不服本判決應於收受判決後10日內向本院提出上訴書狀，並應
敘述具體理由。其未敘述上訴理由者，應於上訴期間屆滿後20日
內向本院補提理由書( 均須按他造當事人之人數附繕本) 「切勿
逕送上級法院」。
                                  書記官   羅婉榕
中    華    民    國    99    年    6     月    4     日
附錄本件論罪科刑法條全文
中華民國刑法第284 條（過失傷害罪）
因過失傷害人者，處6 月以下有期徒刑、拘役或5 百元以下罰金
，致重傷者，處1 年以下有期徒刑、拘役或5 百元以下罰金。
從事業務之人，因業務上之過失傷害人者，處 1 年以下有期徒
刑、拘役或 1 千元以下罰金，致重傷者，處 3 年以下有期徒刑
、拘役或 2 千元以下罰金。

司法院資訊處製作；財團法人民間司法改革基金會備份。
